【裁判字號】    98,交聲,2929
【裁判日期】    981130
【裁判案由】    違反道路交通管理處罰條例聲明異議
【裁判全文】
臺灣桃園地方法院刑事交通事件裁定    98年度交聲字第2929號
原處分機關  交通部公路總局新竹區監理所桃園監理站
異  議  人
即受處分人  乙○○
上列異議人因違反道路交通管理處罰條例案件，不服交通部公路
總局新竹區監理所桃園監理站中華民國98年10月1 日桃監裁罰字
第裁52-AEX310070號違反道路交通管理事件裁決書所為之處分，
聲明異議，本院裁定如下：
    主  文
原處分撤銷。
乙○○不罰。
    理  由
一、原處分意旨略以：異議人即受處分人乙○○於97年12月16日
    上午11時35分許，騎乘車號TKV-561 號輕型機車，行經臺北
    市○○路與永福路口，有無照駕駛情事，經臺北市政府警察
    局萬華分局員警甲○○當場舉發，並填製臺北市政府警察局
    北市警交字第AEX310070 號舉發違反道路交通管理事件通知
    單，限於同年月31日前向原處分機關交通部公路總局新竹區
    監理所桃園監理站到案陳述意見或繳納罰鍰，嗣其未於應到
    案日期到案陳述，爰經原處分機關於98年10月1 日以桃監裁
    罰字第裁52-AEX310070號裁決書，認異議人違反道路交通管
    理處罰條例第21條第1項第1款，處異議人罰鍰新臺幣（下同
    ）9,600元等語。
二、聲明異議意旨略以：車號TKV-561 號輕型機車非異議人所有
    ，且異議人未曾騎乘該車，更遑論有於舉發單所載時地違規
    遭警掣單舉發之事實，顯見有人冒用身分，並於舉發單收受
    通知聯者簽章欄上偽造署押；又此等遭冒用之情並非首例，
    異議人於96年間亦曾有遭他人冒用情事，故異議人實非行為
    人，原處分顯有錯誤，為此，爰依法聲明異議等語。
三、按道路交通管理處罰條例第89條前段規定：法院受理交通事
    件，準用刑事訴訟法之規定。又認定犯罪事實所憑之證據，
    雖不以直接證據為限，間接證據亦包括在內。然而無論直接
    證據或間接證據，其得為訴訟上之證明者，須於通常一般之
    人均不致有所懷疑，而得確信其為真實之程度者，始得據為
    有罪之認定。倘其證明尚未達到此一程度，而有合理性之懷
    疑存在時，即應由法院為諭知被告無罪之判決，最高法院76
    年台上字第4986號著有判例可資參照。是法院於審理行為人
    違反道路交通管理處罰條例案件，當踐行完畢調查證據程序
    後，為事實之認定時，如就原處分機關所認定之行為人違規
    事實仍有合理之訴訟上懷疑，而無法確信行為人確有該當於
    道路交通管理處罰條例各該處罰條文之構成要件事實時，應
    依罪疑惟輕之原則，為有利行為人之認定。
四、經查：
  (一)原舉發單所載之違規車輛車號TKV-561號輕型機車於86年4月
    份出廠，車主係紀富貴，而該車牌照現為正常狀態，有司法
    院公路監理電子閘門車號查詢輕型機車車籍表1 紙附卷可佐
    ，是異議人辯稱，違規車輛並非伊所有之情，並非無憑，則
    該機車是否為異議人所騎乘使用，顯有疑問。
  (二)又證人即舉發機關臺北市政府警察局萬華分局員警甲○○於
    本院98年11月3 日訊問時證稱：「（問：是否為該案件舉發
    ？）對，是我當場舉發的」、「（問：當時你與被舉發人間
    如何談論本件舉發內容？）沒印象，我舉發無照駕駛的話，
    會向派出所查證其駕照情況，有無被吊銷等狀況」、「（問
    ：被舉發人當場有無抵拒而拒絕接受裁罰之情形？）我現在
    沒有印象」、「（問：你當時查驗何種證件判斷被舉發的人
    真實身分？）應該是他的駕照或身分證正本」「（問：可否
    形容被舉發人之面貌？）女生，大約40、50年次，其他不太
    記得」、「（問：如命異議人到庭，可否指認其身分？）我
    沒有辦法確認，因為已經過好幾個月了」，嗣經本院點呼異
    議人及本院數名女性同仁供證人當庭指認，證人復證稱：「
    （問：可否指認本件被舉發人是否在場？）我認不出來，不
    曉得是哪一個」、「（問：你有無查證被舉發人提出的證件
    有無遭作廢等情？）我們攔停舉發會看有無駕照，我不記得
    本件有無查看她的資料」、「（問：本件是否是被舉發人未
    攜帶證件，而由她陳述年籍資料，由你電話聯繫派出所確認
    身分？）我不記得」、「（問：被舉發人當時在簽署姓名時
    ，運筆的方式是否流暢？）不記得」等語，顯見證人已無法
    指認當時所舉發之違規駕駛人即為異議人本人，則此一認定
    異議人有無照駕駛之情事，本應由原處分機關負舉證責任，
    故在舉發員警亦不明當時所見之人是否即為本案異議人之情
    形下，亟難作為不利異議人之事實認定。
  (三)另觀諸原舉發單雖載有記載異議人之姓名、住所及身分證號
    碼等個人資料，然以現今社會現況，民眾於申辦相關證件、
    文書、行動電話或信用卡等物時，個人之基本資料極易外洩
    遭而冒用，復異議人於本院訊問時亦曾供稱其有因證件遺失
    而遭冒用之情，並當庭提出臺北市政府交通警察大隊96年 6
    月4日北市警交大執字第09632495001號函文1 紙附卷，足證
    此部分事實為真，異議人所持身分證件確曾遺失疑遭冒用情
    事，原舉發單上雖載有異議人之個人基本資料，亦不得以此
    遽認本件違規駕駛人雖陳報異議人之個人基本資料，即可斷
    定該違規駕駛人即為異議人本人。
  (四)況本院經當庭勘驗原舉發單之「收受通知聯者簽章欄之異議
    人姓名「乙○○」3 字，經核與異議人聲明異議狀及所命書
    寫之字跡，經核其運筆方式，聲明異議狀與該次庭訊書寫筆
    跡態樣相符，而舉發通知書上無論「乙○○」之起筆、運筆
    、轉筆方式，均有明顯不符等情，業據本院勘驗在案，益徵
    原舉發單上「乙○○」之簽名，並無可認出於異議人本人所
    為情事，自不得以原舉發單上經署名「乙○○」乙節，遽謂
    該時異議人確有無照駕駛遭攔停舉發之情事存在。
  (五)是以，本院認依卷存證據，確不能排除異議人所辯其未有前
    開違規行為，本案應係他人冒用其身分資料之可能性，原處
    分機關所舉之證據，既無法使本院確信異議人即為本件之違
    規人，依罪疑惟輕原則，採利於受處分人之原則，自應為對
    異議人有利之認定。
五、綜上所述，本案實難認異議人有原處分機關所指之違規行為
    ，則原處分機關未詳查上情，遽依舉發機關臺北市政府警察
    局萬華分局之舉發，爰引道路交通管理處罰條例第21條第 1
    項第1 款規定，及依道路交通管理事件統一裁罰基準表，裁
    處罰鍰9,600 元，容有未合。是以，異議人本件聲名異議為
    有理由，自應由本院將原處分撤銷，而另為異議人不罰之諭
    知。
據上論斷，應依道路交通管理處罰條例第87條第2 項，道路交通
案件處理辦法第20條前段，裁定如主文。
中    華    民    國    98    年    11    月    30    日
                  交通法庭      法  官  黃翊哲
以上正本證明與原本無異。
如不服本裁定，應於裁定送達後5 日內，以書狀敘述理由（須附
繕本），向本院提出抗告。
                                書記官  高文靜
中    華    民    國    98    年    11    月    30    日


司法院資訊處製作；財團法人民間司法改革基金會備份。
